臺灣基隆地方法院基隆簡易庭小額民事判決
110年度基小字第439號
原      告  富邦產物保險股份有限公司

法定代理人  羅建明  
訴訟代理人  沈志揚  
被      告  林清地  

上列當事人間請求損害賠償事件，本院於民國110年4月9日言詞
辯論終結，判決如下：
    主      文
被告應給付原告新臺幣玖萬參仟柒佰伍拾肆元，及自民國一百一
十年一月十四日起至清償日止，按週年利率百分之五計算之利息
。
訴訟費用新臺幣壹仟元由被告負擔。
本判決第一項得假執行。但被告如以新臺幣玖萬參仟柒佰伍拾肆
元為原告預供擔保，得免為假執行。
    事實及理由
一、本件被告經合法通知，未於言詞辯論期日到場，查無民事訴
    訟法第386條所列各款情事，爰依原告聲請由其一造辯論而
    為判決。
二、原告主張：被告於民國109年6月28日上午10時39分許，駕駛
    907-GBS 號車輛，行經新北市金山區三和橋上，因在未劃分
    向線或分線限制線之道路，疏未靠右行駛，且未注意車前狀
    況，以致碰撞訴外人許淑真所有並由李茂洋所駕駛之EAB-01
    51號自用小客車（下稱系爭車輛）。茲因系爭車輛業經訴外
    人許淑真向原告投保車體損失險，而上開保險事故亦係發生
    在保險期間，原告乃依保險契約之約定，給付系爭車輛必要
    修復費用總計新臺幣（下同）104,198元（工資70,233元、
    零件33,965元），後並依法取得代位求償之權。為此，爰依
    民法侵權行為及保險代位之法律關係，提起本件損害賠償之
    訴，並於扣除折舊後，請求被告給付系爭車輛之維修費用93
    ,754元。並聲明：被告應給付原告93,754元，及自起訴狀繕
    本送達之翌日起至清償日止，按週年利率5%計算之利息。
三、被告未於言詞辯論期日到場，亦未提出書狀作何聲明或陳述
    。
四、本院判斷：
  ㈠查被告於109年6月28日上午10時39分許，駕駛907-GBS號車輛
    ，行經新北市金山區三和橋上，因在未劃分向線或分線限制
    線之道路，疏未靠右行駛，且未注意車前狀況，以致碰撞系
    爭車輛，導致系爭車輛受有損害，而系爭車輛為訴外人許淑
    真所有，事發當時係由訴外人李茂洋所駕駛等事實，業經原
    告提出新北市政府警察局道路交通事故當事人登記聯單、新
    北市政府警察局道路交通事故初步分析研判表、道路交通事
    故現場圖、系爭車輛之行車執照、訴外人李茂洋之駕駛執照
    、系爭車輛受損照片為證，並據本院職權查詢確認公路監理
    電子閘門紀錄暨向新北市政府警察局金山分局函調事故資料
    核閱屬實，有公路監理電子閘門查詢紙本、新北市政府警察
    局金山分局110年1月13日新北警金交字第1104270857號函暨
    所檢附之新北市政府警察局道路交通事故初步分析研判表、
    道路交通事故現場圖、道路交通事故調查報告表㈠㈡、道路交
    通事故談話紀錄表、現場暨車損照片可稽，應堪信為真實。
  ㈡按「汽車除行駛於單行道或指定行駛於左側車道外，在未劃
    分向線或分向限制線之道路，應靠右行駛。但遇有特殊情況
    必須行駛左側道路時，除應減速慢行外，並注意前方來車及
    行人」、「汽車行駛時，駕駛人應注意車前狀況及兩車並行
    之間隔，並隨時採取必要之安全措施」，道路交通安全規則
    第95條第1項、第94條第3項前段定有明文。本件被告於旨揭
    時、地，行經「未劃設分向線或分向限制線」之旨揭路段，
    疏未注意靠右行駛，且未注意車前狀況，以致撞擊系爭車輛
    ，導致系爭車受有損害（下稱系爭車損），則被告自係明確
    違反道路交通安全規則之相關規定，其有過失甚明；且被告
    於旨揭時、地，既違反交通法規以致撞及系爭車輛，則被告
    之過失行為與系爭車損間，自有相當因果關係存在。第按汽
    車、機車或其他非依軌道行駛之動力車輛，在使用中加損害
    於他人者，駕駛人應賠償因此所生之損害，民法第191條之2
    前段亦有明定；本件被告既有過失，其過失行為與系爭車損
    復有相當因果關係，則被告自應依法對系爭車輛之所有人即
    訴外人許淑真負損害賠償責任。
  ㈢按損害賠償祇應填補被害人實際損害，保險人代位被害人請
    求損害賠償時，依保險法第53條第1項規定，如其損害額超
    過或等於保險人已給付之賠償金額，固得就其賠償之範圍，
    代位請求賠償，如其損害額小於保險人已給付之賠償金額，
    則保險人所得代位請求者，即祇以該損害額為限（最高法院
    65年台上字第2908號判例意旨、83年度台上字第806號判決
    意旨參照）。蓋保險給付請求權之發生，係以保險契約為其
    基礎；至保險人於給付保險金以後，雖得代位行使被保險人
    對於第三人之請求權，然此實係基於保險法第53條第1項之
    規定，是其二者之賠償範圍，本非必然一致，苟被保險人對
    於第三人之請求權有一定限額者，就令保險人給付之賠償金
    額已經超過此項限額，然因保險人係依保險法第53條第1項
    規定，依債權移轉之法律關係對第三人主張權利，核其所得
    請求之範圍，自仍以被保險人原得對第三人請求之額度為限
    。又物之所有人依民法第196條規定請求物被毀損所減少之
    價額，固得以修復費用為估定之標準，惟以必要者為限，即
    修理材料以新品換舊品，應予折舊（最高法院77年第9 次民
    事庭會議決議參照）。本件原告主張訴外人許淑真業向原告
    投保車體損失險，系爭車禍即保險事故發生在保險期間，原
    告遂依保險契約之約定，給付系爭車損之修復費用總計104,
    198元（工資70,233元、零件33,965元）等情，業據提出與
    其主張相符之汽（機）車險理賠申請書、超維汽車實業有限
    公司台北營業所維修單、電子發票證明聯等件為證，經核無
    訛。惟查，上開修復費用應扣除零件折舊之金額計算，則其
    請求被告賠償之損害，自應扣除以新零件更換受損舊零件之
    折舊額。本院參酌系爭車輛行車執照及公路監理電子閘門之
    紀錄，僅知系爭車輛乃108年9月出廠，而不知其確切之出廠
    日期，故推定系爭車輛為108年9月15日出廠，是自108年9月
    15日起，至系爭車禍發生日即109年6月28日止，系爭車輛之
    使用時間為9個月又13日。再參考行政院公布之固定資產耐
    用年數表，其他業用客車耐用年數為五年（財政部87年1 月
    15日台財稅字第870000472 號函附之固定資產耐用年數表參
    看），依定率遞減法計算，系爭車輛之零件部分，每年折舊
    千分之三六九，是依營利事業所得稅查核準則第95條第6 款
    、第8款：「固定資產提列折舊採用定率遞減法者，以一年
    為計算單位，其使用期間未滿一年者，按實際使用之月數相
    當於全年之比例計算之，不滿一月者，以月計」之方法核算
    ，系爭車輛「零件（材料）」經折舊後之殘值為23,521 元
    （33,965元－33,965元×0.369×10/12＝23,521元，小數點以下
    四捨五入）。從而，倘以系爭車輛「零件」經折舊後之殘值
    23,521元，加上不應計列折舊之工資70,233元，堪認系爭車
    輛因本件車禍受損而減少之價額為93,754元（23,521 元＋70
    ,233元＝93,754元），準此，訴外人許淑真所得對被告請求
    賠償之範圍，自係以93,754元之金額為限；又原告雖已依保
    險契約對訴外人許淑真給付104,198元，然原告既依保險法
    第53條規定，本於債權移轉之法律關係對被告主張權利，則
    原告所得請求之範圍，自亦以訴外人林春美本得對被告請求
    之額度即93,754元為限。
五、從而，原告基於侵權行為及保險代位求償之法律關係，請求
    被告給付93,754元，及自起訴狀繕本送達翌日即110年1月14
    日起至清償日止，按週年利率5%計算之利息，為有理由，應
    予准許。
六、本件第一審裁判費為1,000 元，此外別無其他費用之支出，
    是本件訴訟費用合計1,000 元，應由敗訴之被告負擔。
七、本判決原告勝訴部分，係適用小額訴訟程序所為被告敗訴之
    判決，爰依民事訴訟法第436 條之20之規定，職權宣告假執
    行，併依同法第436 條之23準用同法第436 條第2 項，再準
    用同法第392 條第2 項規定，酌情宣告被告預供相當之擔保
    金額後得免為假執行。
八、據上論結，本件原告之訴為有理由，依民事訴訟法第436 條
    之19第1項、第436條之20、第436條之23、第436條第2項、
    第385條第1項前段、第87條第1項、第78條、第392條第2 項
    ，判決如主文。
中　　華　　民　　國　　110 　年　　4 　　月　　23　　日
                  基隆簡易庭法  官  周裕暐
以上正本係照原本作成。
對於本件判決如有不服，應於收受送達後20日內向本院提出上訴
書狀，上訴於本院合議庭，並按他造當事人之人數附具繕本。
當事人之上訴，非以判決違背法令為理由不得為之，上訴狀應記
載上訴理由，表明下列各款事項：
㈠原判決所違背之法令及其具體內容。
㈡依訴訟資料可認為原判決有違背法令之具體事實。
如委任律師提起上訴者，應一併繳納上訴審裁判費。
中　　華　　民　　國　　110 　年　　4 　　月　　23　　日
                            書記官  謝佳妮